【裁判字號】    89,上訴,4035
【裁判日期】    891025
【裁判案由】    毒品危害防制條例等
【裁判全文】
臺灣高等法院刑事判決                          八十九年度上訴字第四三五號
    上  訴  人
    即  被  告  甲○○
    選任辯護人  曾丁壽
右上訴人因違反毒品危害防制條例等案件，不服臺灣基隆地方法院八十九年度重訴字
第九號及八十八年度訴字第七十七號，中華民國八十九年十月二十五日第一審判決（
起訴案號：臺灣基隆地方法院檢察署八十八度偵緝字第一○七號）提起上訴，本院判
決如左：
    主  文
原判決撤銷。
甲○○共同販賣第二級毒品，處有期徒刑拾貳年。
扣案之第二級毒品安非他命貳佰公斤沒收並銷燬之，供裝運安非他命之紙箱壹拾個沒
收之，如全部或一部不能沒收時，追徵其價額或以其財產抵償之；大蒜壹萬陸仟玖佰
捌拾肆公斤及供裝運大蒜之紙箱柒佰柒拾貳個均沒收。
    事  實
一、甲○○夥同丁○○（另為檢察官偵查起訴）、古憲鉅（丁○○之前夫，另經檢察
    官偵查通緝中）、楊智郎（另經檢察官偵查通緝中）、乙○○（應由檢察官另行
    偵辦）等人，共同基於私運管制物品第二級毒品安非他命與大陸地區所生產之大
    蒜進入臺灣地區販賣牟利之犯意聯絡，於民國八十八年一月初，在台北市○○○
    路○段四十五巷十六之一號三樓丁○○住處，議定由甲○○出資新台幣（下同）
    四十萬元，負責在大陸地區收購一萬六千九百八十四公斤之大蒜，並依照丁○○
    所交付之紙箱樣本，在大陸地區訂製同款紙箱一千個，用以裝運安非他命及大蒜
    ；楊智郎出資美金一萬九千元（折合新台幣約五十餘萬元），負責在臺灣地區接
    貨及銷售販賣等事宜；乙○○出資八十萬元，交由甲○○轉交予丁○○，作為丁○○負責在臺灣地區辦理海運、私下報關、通關等事宜之報酬，乙○○且於八十
    八年一月後，在大陸地區，以不詳之代價，向不詳人士販入淨重二百公斤之第二
    級毒品安非他命（分裝成二百包，每包安非他命淨重一公斤）；丁○○、古憲鉅
    則邀璟鑫企業有限公司（下稱璟鑫報關行）負責人丙○○（另為檢察官偵查起訴
    ）至丁○○住處告知上情後，共同商談走私安非他命及大蒜之海運、報關及通關
    等事宜，丙○○為賺取不法之高額走私報關報酬，竟與丁○○、古憲鉅等人共同
    基於私運管制物品第二級毒品安非他命與大陸地區所生產之大蒜進入臺灣地區之
    犯意聯絡，約定由丙○○代為安排熟識之海運公司承運，並負責代辦該批貨物之
    報關、通關等事宜，事成後由古憲鉅支付丙○○一百萬元作為報酬（嗣古憲鉅與
    乙○○僅同意支付八十萬元）。謀議既定，甲○○、乙○○即僱用不知情之工人
    ，在大陸深圳地區某冷凍廠內，將甲○○所買進之一萬六千九百八十四公斤大蒜
    以其訂製之紙箱分裝成七百七十二箱，另將二百包安非他命同樣以上開紙箱分裝
    成十箱（每箱裝二十包，每包安非他命淨重一公斤），並於每箱安非他命上層加
    裝大蒜掩蓋，箱外則貼橘色或紅色貼紙用以區辨，裝箱完畢後，另僱用不知情之
    司機將上開安非他命及大蒜連同多箱同一樣式但內容填裝中國白菜之紙箱載運至
    香港地區，再於香港地區將上開安非他命、大蒜及中國白菜裝載至古憲鉅所預訂
    之櫃號ＨＪＣＵ0000000號冷凍貨櫃內，裝載方式係在貨櫃內側裝載安非
    他命及大蒜，貨櫃外側前三排則裝載多箱中國白菜，試圖逃避海關人員之開櫃查
    驗，另方面丙○○則向不知情之華岡船務代理有限公司（下稱華岡船務公司）預
    訂艙位，並冒用第一級優良廠商（免審免驗）「銘沅實業有限公司」（ MEAN AN
    CO.,LTD.）之名義，以進口中國白菜（CHI NESE  CABBAGES）為名，將相關資料
    提供給華岡船務公司製作進口艙單，再交由不知情之新海船務代理有限公司（下
    稱新海船務公司），於八十八年一月二十八日在香港碼頭將該只貨櫃接運至船名
    MING-AMERICA（美明輪）四三Ｅ航次之貨輪上，並於翌日（二十九日）晚間七時
    許運抵基隆港，丁○○、古憲鉅、甲○○、楊智郎、乙○○、丙○○共同以此方
    式私運管制物品第二級毒品安非他命及大陸地區所生產重量逾一千公斤、完稅價
    格二十萬六千七百七十九元之上開大蒜進入臺灣地區，惟丙○○於貨櫃運抵基隆
    港後尚未及代辦報關、通關手續前，即遭財政部基隆關稅局會同內政部警政署保
    安警察第三總隊第二大隊及法務部調查局航業海員調查處承辦人員，於八十八年
    一月二十九日晚間，在基隆港西十六號碼頭處開櫃查獲，當場扣得上開人所共同
    出資購買所有之十箱安非他命淨重二百公斤及七百七十二箱大陸地區所生產之大
    蒜一萬六千九百八十四公斤，因而循線查悉上情。
二、案經法務部調查局航業海員調查處及警政署刑事警察局分別移送台灣基隆地方法
    院檢察署檢察官偵查起訴。
    理  由
一、訊之被告甲○○，固坦承與被告丁○○、丙○○、古憲鉅、楊智郎、乙○○共同
    自大陸地區走私大蒜進入臺灣地區之事實不諱，惟矢口否認有自大陸地區走私第
    二級毒品安非他命進入臺灣地區販賣之犯行，並辯稱：貨櫃內夾藏安非他命一事
    伊完全不知情，當初僅約定走私大蒜而已，該十箱安非他命係乙○○另外叫人送
    來裝櫃，伊並未開箱檢查，不知其內夾藏安非他命，且伊轉交被告丁○○之八十
    萬元報關、通關報酬，係依據當時市場上走私大蒜之行情價所議定，原本約定報
    關、通關報酬為一百萬元，經討價還價後降為八十萬元，與走私安非他命無涉，
    事發後伊趕赴大陸向乙○○質問事情經過，詎遭乙○○私行拘禁而無法回國投案
    ，伊並非畏罪潛逃云云。經查，
（一）新海船務代理有限公司於八十八年一月二十九日晚間七時許，以MING-AMERICA
      （美明輪）四三Ｅ航次貨輪運抵基隆港之櫃號ＨＪＣＵ0000000號冷凍
      貨櫃，於當晚經本案承辦人員陳世鋒等人會同開櫃檢查時即聞到大蒜味，再經
      開箱檢查結果，發現該貨櫃外側前三排確實裝載中國白菜，然自第四排起即夾
      運大陸地區所生產之大蒜，翌日承辦人員進一步清點，發現走私大蒜共計七百
      七十二箱，另有十箱係以上層掩蓋大蒜之方式夾藏第二級毒品安非他命共計二
      百包，且箱外貼有橘色或紅色貼紙用以區辨之事實，業經證人陳世鋒於本院調
      查時到庭結證明確（參見原審八十八年度訴字第七七號案卷第九十一頁），並
      有本件ＯＯ二八號艙單一紙、搜索扣押證明筆錄二份在卷（參見同上卷）及安
      非他命二百包、紙箱十個扣案為證；扣案之安非他命經送請法務部調查局鑑驗
      結果，確為總淨重二百公斤之第二級毒品安非他命無誤，有法務部調查局八十
      八年二月十九日（八八）陸字第八八一三Ｏ二五七號檢驗通知書一份在卷（參
      見原審卷二第五十頁）可稽，屬懲治走私條例公告管制物品甲項四款管制物品
      。另查獲之大蒜經財政部基隆關稅局鑑定結果，總重量為一萬六千九百八十四
      公斤，完稅價格計二十萬六千七百七十九元，已逾懲治走私條例公告管制物品
      項目及其數額丁項所定之重量及完稅價格限制，有該局八十九年六月一日基普
      機字第八九一Ｏ三二四八號函暨緝私報告表一份在卷（參見原審卷一第二十頁
      ）可稽，均屬管制物品無誤。
（二）又櫃號ＨＪＣＵ0000000號冷凍貨櫃確係被告丙○○親與華岡船務公司
      負責人洪清潭聯絡，委由華岡船務公司代為運送，艙單上所填載之相關資料亦
      經由被告丙○○提供予華岡船務公司，且當華岡船務公司發現該貨櫃欲於香港
      地區裝載大蒜時，亦直接與被告丙○○聯絡，再由被告丙○○轉知被告丁○○
      前往香港地區處理，待被告丁○○處理完畢，亦由被告丙○○通知華岡船務公
      司繼續依約載運，迄八十八年一月二十九日上午，被告丙○○臨時以貨載錯誤
      為由，電請華岡船務公司將該只貨櫃退運，試圖避免警方查緝之事實，業經證
      人洪清潭、紀東明（新海船務公司經理）、李幼華（華岡船務公司職員）分別
      於警訊、偵查及本院調查時證述明確（參見調查局筆錄八十八年二月一日調查
      筆錄、八十八年二月十日調查筆錄、原審八十八年度訴字第七七號案卷第四十
      至四十一頁八十八年三月四日訊問筆錄）。又證人鄭惠中於原審調查時到庭具
      結證稱：「丙○○先打電話給我，說有關農產品進口的事，進口大蒜、銷售方
      面有無問題，沒談到很仔細，顏（錦秀）後來找我，說楊（國華）介紹的‧‧
      ‧」等語（詳見原審八十八年度訴字第七七號案卷八十八年三月四日訊問筆錄
      ），且被告丁○○亦於警訊及偵查中多次供稱：被告丙○○確實知悉古憲鉅等
      人走私大蒜一事，被告丙○○並曾告知古憲鉅若無法取得大蒜輸入許可證，可
      以貨櫃「前裝白菜、後裝大蒜」之方式掩護進口等語（參見調查局八十八年二
      月一日調查筆錄及八十八年二月四日調查筆錄），足見同案被告丙○○對於本
      件大蒜走私情事絕非毫不知情，而由其與華岡船務公司聯繫代辦貨櫃運送事宜
      云云，不足採信。
（三）同案被告丁○○初於偵查中坦承確實知悉並曾參與走私大蒜犯行（參見調查局
      八十八年二月四日調查筆錄），核與被告甲○○迭於偵查、原審及本院審理時
      供稱被告林錦秀、古憲鉅負責安排貨櫃運送及臺灣地區進口報關、通關等事宜
      之情節相符，被告丁○○嗣雖於原審審理時辯稱伊僅知悉走私大蒜計劃，並未
      參與走私犯行云云。惟查，同案被告丙○○於偵查中供稱：其於八十八年一月
      十五日左右接獲華岡船務公司拒絕裝載大蒜之通知後，曾轉知丁○○，由丁○○親自前往香港處理，八十八年一月十八日古憲鉅通知伊貨載係白菜沒有問題
      後，再請華岡船務公司繼續承運等語，（參見調查局八十八年二月九日調查筆
      錄），足見同案被告丙○○對於本且徵諸同案被告丁○○之入出境紀錄，其確
      曾於八十八年一月十八日出境至香港地區，有出入境紀錄在卷（見原審七十七
      號卷第七十一頁）可稽，另被告甲○○亦具狀供稱被告丁○○原本預定至大陸
      冷凍廠驗貨，後來因事耽擱未到，但之後被告丁○○亦曾至香港地區處理貨櫃
      事宜等語（參見原審卷二第四十八頁），顯見被告丁○○確有參與本件貨櫃進
      口事宜。
（四）同案被告丁○○及丙○○雖均否認有知悉共同私運安非他命之事，惟查同案被
      告丁○○於警訊、偵查及原審調查時迭次供稱古憲鉅曾應允被告丙○○報關、
      通關報酬一百萬元，嗣經古憲鉅與被告甲○○、楊智郎二人討價還價至八十萬
      元等語，核與被告甲○○迭於偵查、原審及本院調查、審理時供稱曾轉交八十
      萬元予被告丁○○當作報關、通關報酬等情相符。依一般報關行規，單筆貨櫃
      報關費用利潤無非區區數千元，報關行縱有代墊運費或關稅等情事，亦難取得
      高達上萬元之利潤，同案被告丙○○從事報關業務多年，深知報關行情，若非
      事先知悉本件進口貨櫃夾藏有不法物品，並貪圖利益鋌而走險允為報關，怎可
      能無端向古憲鉅要求高達一百萬元之報關、通關報酬？況且古憲鉅亦非無社會
      經驗之人，若非確有違法走私情事，又怎可能應允支付同案被告丙○○一百萬
      元報關、通關報酬？再證人鄭惠中於原審調查時到庭具結證稱：「顏（錦秀）
      說進口白菜及大蒜，我就覺得有問題，白菜市價一公斤一元，沒人要進口，大
      蒜雖可進口，但要輸入許可，她將二樣一起講，她真意應要進口大蒜‧‧‧大
      蒜如能進口，在大陸收購一公斤十一、十二元（新台幣），在台灣大盤就要七
      十、八十元（每公斤），在大陸一公噸五百美金，一貨櫃大約利潤有三百萬。
      」等語（參見原審八十八年度訴字第七七號案卷八十八年三月四日訊問筆錄）
      ，被告甲○○亦當庭供稱當時大蒜在大陸地區價格係每公斤十元，在台灣每公
      斤可賣一百五十元等語（參見原審卷一第十頁），是依大蒜每公斤進價十元、
      賣價一百五十元計算，本件貨櫃走私一萬六千九百八十四公斤大蒜之利潤為二
      百三十七萬七千七百六十元（尚未扣除運費、工資、報關費、關稅等多項成本
      ，且如被告甲○○所言，本只貨櫃共計被告甲○○、乙○○、楊智郎三人出資
      ，被告丁○○、古憲鉅以勞務代替出資，所得利潤平分成四份，約定分別交由
      被告甲○○、乙○○、楊智郎、丁○○四人取得（丁○○與前夫古憲鉅合算一
      份，古憲鉅並囑咐直接將該份利潤交給丁○○），由此判斷，若該只貨櫃僅走
      私一萬六千九百八十四公斤之大蒜，則被告甲○○、丁○○、古憲鉅、乙○○
      、楊智郎五位合夥人怎可能反乎常情願意自區區二百三十七萬七千七百六十元
      利潤中撥出一百萬元當作被告丙○○之報關、通關報酬？果真如此則每位投資
      貨主僅能淨賺不到三十五萬元之利潤，衡情一般生意人怎甘為此區區小利鋌而
      走險？徵諸一般走私常情，除非本件走私貨櫃有數千萬元利潤，否則貨主實不
      可能大方應允報關行員一百萬元報關、通關報酬。本件查獲之二百包安非他命
      經財政部基隆關稅局鑑價結果，其完稅價格為五千萬元，有上開八十九年六月
      一日基普機字第八九一Ｏ三二四八號函暨緝私報告表一份在卷可稽，顯見被告
      甲○○、丁○○、古憲鉅、乙○○、楊智郎、丙○○均明知貨櫃中除夾藏大蒜
      外，另藏有安非他命，因而願意冒險走私進口以賺取高額不法利益。又被告甲○○迭於本院調查時供稱伊出資四十萬元、楊智郎出資美金一萬九千元（折合
      新台幣約五十餘萬元）用來買貨，乙○○出資八十萬元當通關費等語，然依上
開大蒜行情價計算，一萬六千九百八十四公斤大蒜之成本僅十六萬九千八百四
      十元，縱使加上紙箱訂製費、人工搬運費、司機拖運費、冷凍貨櫃租賃費、海
      運費等多項成本，衡情總成本亦不超過三十萬元，此節亦為被告甲○○於本院
      調查時自承在卷（詳見原審八十九年度重訴字第九號案卷八十九年五月一日訊
      問筆錄），顯見被告甲○○、楊智郎所出資之購貨成本除用來購買大蒜外，其
      餘約五十餘萬元出資額應係用以購買安非他命至臺灣地區販賣牟利，否則被告
      間豈有無庸負擔安非他命購入成本即能享受販毒利潤之事？至被告甲○○所辯
      另購有一貨櫃之大蒜未裝貨云云，然其並未提出佐證，且如欲走私進口，勢必
      已審酌行情，何以購買二貨櫃之大蒜卻僅進口一貨櫃？與常情顯有不合。
（五）被告甲○○於偵查中供承：伊在八十八年一月時，在大陸深圳裝一個大蒜之貨
      櫃，只有伊一人指派大陸工人去裝的，之後有一個姓陳的，送來十箱東西，他
      說裏面也是大蒜，是乙○○叫他送來的語（參見一○七號偵查卷第二十一頁）
      ，而其於本院八十九年十一月二十一日調查中亦坦承：毒品部分是被乙○○恐
      嚇，才夾帶毒品的等語，又於本院八十九年十二月二十一日調查中供承：裝係
      伊與乙○○僱工裝的等語，而依上述裝安非他命之箱子上貼有供識別之橘色及
      紅色貼紙，被告當知確有裝運安非他命。至被告事後又辯稱：伊離工人有八百
      公尺遠，不知內容云云，應係卸責之詞，尚難採信。再被告於本院九十年二月
      二日調查中供稱：伊於八十七年十二月間返台，八十八年一月二十九日打電話
      予乙○○，他當時在大陸，伊問他為何有安非他命，所以伊去大陸找他，伊於
      八十八年一月三十日離境云云，然查，被告與乙○○均於案發當日（八十八年
      一月二十九日）之翌日即八十八年一月三十日離境，此有乙○○之出入境紀錄
      在卷（原審卷二第三十一頁）可憑，足認被告係於案發之日知悉後即與乙○○
      雙雙逃離台灣，而非前往質詢乙○○，況被告所述遭乙○○軟禁並未提出證據
      可資查證。
（六）綜上所述，被告甲○○不足採信。本件事證明確，被告之犯行，洵堪認定。
二、按自大陸地區私運物品進入台灣地區者，以私運物品進口論，適用懲治走私條例
    規定處斷，該條例第十二條定有明文。又自淪陷區私運物品進入本國自由地區，
    其所私運之物品，以管制物品論，除屬於甲項及乙項之物品不限數額外，其餘以
    私運一項或數項，其總額由海關比照緝獲時之完稅價格計算，超過新台幣十萬元
    或重量達一千公斤者，以管制進出口物品論，懲治走私條例公告管制物品項目及
    其數額丁項亦有規定。本件被告甲○○、丁○○、丙○○所私運之第二級毒品安
    非他命係屬上開公告管制物品項目及其數額甲項之管制物品，一萬六千九百八十
    四公斤之大蒜係屬該公告管制物品項目及其數額丁項之管制物品，是核被告甲○○自大陸地區私運安非他命及大蒜進入台灣地區之行為，係犯懲治走私條例第二
    條第一項之私運管制物品進口罪、毒品危害防制條例第四條第二項運輸第二級毒
    品罪；又被告甲○○意圖販賣第二級毒品安非他命牟利而於大陸地區販入安非他
    命，雖未及賣出，尚犯毒品危害防制條例第四條第二項之販賣第二級毒品罪。公
    人就訴被告甲○○部分僅起訴涉犯毒品危害防制條例第四條第二項之運輸第二級
    品罪毒嫌，未論及販賣第二級毒品罪嫌，容有未洽，附此敘明。被告甲○○私運
    安非他安命及大蒜進口之行為，同時觸犯懲治走私條例第二條第一項之私運管制
    物進口品罪及毒品危害防制條例第四條第二項運輸第二級毒品罪，係屬想像競合
    犯應依，刑法第五十五條之規定從一重之毒品危害防制條例第四條第二項運輸第
    二毒品級罪處斷。又毒品危害防制條例第四條第二項所謂製造、運輸、販賣毒品
    三本屬者數個獨立成罪之行為，有其中一行為即足單獨構成犯罪，倘或兼而有之
    ，其數且行為間具有牽連犯之關係者，即應依牽連犯論處。被告甲○○運輸第二
    級品安毒非他命進口之目的在於販賣，有方法結果之牽連關係，應分別依牽連犯
    之定論規以情節較重之販賣第二級毒品罪。被告甲○○、丙○○、丁○○、古憲
    鉅楊智、郎、乙○○間，對於上開犯行有犯意聯絡及行為分擔，均為共同正犯。
    被林錦告城分別利用大陸地區不知情之司機、華岡船務公司及新海船務公司運送
    管物品制進口，為間接正犯。
三、原判決認被告罪證明確，予以論罪科刑，固無不當。惟被告販賣第二級毒品安非
    他命所用之紙箱十個，依毒品危害防制條例第十九條第一項宣告沒收之，原審依
    刑法第三十八條第一項第二款宣告沒收，自有未合。又被告走私之大蒜係犯罪所
    得之物，原審宣告沒收，應依刑法第三十八條第一項第三款而非同條項第二款，
    且所用之紙箱七百七十二個，究應否沒收？原審並未說明及附理由，亦有未合。
    被告上訴仍執陳詞否認知悉安非他命，固無理由，惟原審既有上述可議之處，本
    院自應撤銷改判。爰審酌被告正值壯年，正係貢獻人生經驗、智慧以服務社會之
    最佳時機，竟為貪圖高額不法利益而自大陸地區走私重量高達二百公斤之安非他
    命及一萬六千九百八十四公斤之大蒜進入臺灣地區，嚴重敗壞臺灣地區人民之身
    心健康及無數農民之生計，助長社會違法投機之不良風氣及渠等犯罪後態度等一
    切情狀，量處如主文第二項所示之刑。
四、扣案之安非他命二百公斤係屬第二級毒品，應依毒品危害防制條例第十八條第一
    項前段之規定宣告沒收銷燬之，供裝運安非他命之紙箱十個應依同條例第十九條
    第一項宣告沒收之，如全部或一部不能沒收時，追徵其價額或以其財產抵償之；
    大蒜一萬六千九百八十四公斤及其他裝大蒜之紙箱七百七十二個均係被告甲○○
    與共同正犯丁○○、古憲鉅、楊智郎、乙○○所共有，並係其等私運進口犯罪所
    得及所用之物，應均依刑法第三十八條第一項第二款、第三款之規定宣告沒收之
    。
據上論斷，應依刑事訴訟法第三百六十九條第一項前段、第三百六十四條、第二百九
十九條第一項前段，懲治走私條例第二條第一項、第十一條、第十二條，毒品危害防
制條例第四條第二項、第十八條第一項前段、第十九條第一項，刑法第十一條、第二
十八條、第五十五條、第三十八條第一項第二款、第三款，判決如主文。
本案經檢察官吳慎走志庭執行職務。
中      華      民      國      九十      年      三    月    二十七    日
                              臺灣高等法院刑事第十七庭
                                  審判長法  官  陳  正  雄
                                        法  官  許  錦  印
                                        法  官  雷  雯  華
右正本證明與原本無異。
如不服本判決應於收受送達後十日內向本院提出上訴書狀，其未敘述上訴之理由者並
得於提起上訴後十日內向本院補提理由書（均須按他造當事人之人數附繕本）。
                                        書記官  陳  思  云
中    華    民    國     九十     年       三       月     二十七     日
附錄：本案論罪科刑法條全文
懲治走私條例第二條第一項：
私運管制物品進口、出口逾公告數額者，處七年以下有期徒刑，得併科新台幣二十萬?
元以下罰金。
毒品危害防制條例第四條第二項：
製造、運輸、販賣第二級毒品者，處無期徒刑或七年以上有期徒刑，得併科新台幣七
百萬元以下罰金。


司法院資訊處製作；財團法人民間司法改革基金會備份。
